ACORDAO-COMPLETO-2463893

ACÓRDÃO 11068/2021 ATA 30/2021 - SEGUNDA CÂMARA

VISTOS, relatados e discutidos este ato de concessão de aposentadoria voluntária, por tempo de serviço, à Sra. Shirley Toassa Gomes, no cargo de auxiliar de enfermagem, exarado pela Universidade Federal do Paraná;
ACORDAM os Ministros do Tribunal de Contas da União, reunidos em Sessão da Segunda Câmara, diante das razões expostas pelo Relator, em:
9.1 considerar legal e conceder o registro do ato de aposentadoria de Shirley Toassa Gomes, com fundamento nos arts. 71, inciso III, da Constituição Federal, 1º, inciso V, e 39, inciso II, da Lei 8.443/1992, e 260, §§ 1º e 2º, do Regimento Interno do Tribunal de Contas da União; e
9.2. dar ciência deste Acórdão à Universidade Federal do Paraná, informando-lhe que o teor integral desta deliberação está disponível no endereço eletrônico: www.tcu.gov.br/acordaos.

Concessão de aposentadoria voluntária, por tempo de serviço, à Sra. Shirley Toassa Gomes, no cargo de auxiliar de enfermagem, exarado pela Universidade Federal do Paraná

Segunda Câmara

Universidade Federal do Paraná.

3. Interessados/Responsáveis:
3.1. Interessado: Shirley Toassa Gomes (XXX.720.409-XX).

13.1. Ministros presentes: Bruno Dantas (Presidente), Augusto Nardes, Aroldo Cedraz e Raimundo Carreiro (Relator).
13.2. Ministro-Substituto presente: André Luís de Carvalho.

RAIMUNDO CARREIRO

Trata-se do ato de concessão de aposentadoria voluntária, por tempo de serviço, à Sra. Shirley Toassa Gomes, no cargo de auxiliar de enfermagem, exarado pela Universidade Federal do Paraná (UFPR) e submetido à apreciação do Tribunal de Contas da União para fins de registro. 
2.	A Secretaria de Fiscalização de Integridade de Atos e Pagamentos de Pessoal e de Benefícios Sociais (Sefip) , em instrução às peças 4 e 5, propôs considerar prejudicado, por inépcia, o exame de mérito do ato em questão, por ausente decisão judicial sobre o percentual de 3,17% (URV) , que faz parte da base de cálculo dos proventos da ex-servidora, in verbis: 
"INTRODUÇÃO
1.	Trata-se de ato de aposentadoria, submetido, para fins de registro, à apreciação do Tribunal de Contas da União (TCU) , de acordo com o art. 71, inciso III, da Constituição Federal.  O ato foi cadastrado e disponibilizado ao TCU por intermédio do Sistema e-Pessoal, na forma do art. 2º e 4º da Instrução Normativa TCU 78/2018.
2.	O ato desse processo pertence às seguintes unidades:
2.1.	Unidade emissora: Universidade Federal do Paraná.
2.2.	Unidade cadastradora:  Universidade Federal do Paraná.
2.3.	Subunidade cadastradora: Unidade de Benefícios do DAP.
EXAME TÉCNICO
Procedimentos aplicados
3.	Os procedimentos para exame, apreciação e registro de atos de pessoal encontram-se estabelecidos na Instrução Normativa TCU 78/2018 e na Resolução TCU 206/2007. Essas normas dispõem que os atos de pessoal disponibilizados por meio do e-Pessoal devem ser submetidos previamente a críticas automatizadas, com base em parâmetros predefinidos.
4.	As críticas das informações cadastradas na etapa de coleta do ato foram elaboradas e validadas levando-se em conta as peculiaridades de cada ato. Os itens verificados nessa etapa são inerentes a dados cadastrais, fundamentos legais, mapa de tempo, ficha financeira, assim como eventuais ocorrências de acumulação. Trata-se de verificações abrangentes, minuciosas e precisas e sem a necessidade de ação humana e, portanto, menos suscetível a falhas. As críticas aplicadas estão discriminadas no sistema, no Menu e-Pessoal, opção "Crítica", que podem ser acessadas mediante concessão de perfil específico a servidores do TCU responsáveis pela análise.
5.	Além das críticas automatizadas, há verificação humana adicional no caso de haver alertas do sistema ou informações não formatadas, como esclarecimentos do gestor ou do controle interno.  
6.	As críticas também consideram os registros do Sistema Integrado de Administração de Recursos Humanos (Siape) . O Siape disponibiliza informações atualizadas sobre as parcelas que integram os proventos, diferentemente, portanto, do e-Pessoal, que informa as parcelas no momento do registro do ato. 
7.	Essa confrontação com o Siape fornece uma visão atual e verdadeira da situação, o que permite descaracterizar irregularidades e inconsistências que, embora constantes do e-Pessoal, já foram corrigidas.
8.	As verificações detectadas no ato encontram-se discriminadas na aba de pendências do ato no sistema e-Pessoal, bem como no espelho do ato contemplado por esta instrução.
Exame das Constatações
9.	Ato: 14709/2019 - Interessado: SHIRLEY TOASSA GOMES - CPF: XXX.720.409-XX
9.1.	Parecer do Controle Interno: considerar o ato Legal.
9.2.	Constatações e análises: 
9.2.1.	Controle Interno informou que os dados apresentados na ficha financeira NÃO correspondem fielmente à estrutura remuneratória paga no mês da vigência do ato.
a.	Justificativa do Gestor de Pessoal: Não há. Verificação efetuada no âmbito do TCU.
b.	Análise do Controle Interno:  Não há. Verificação efetuada no âmbito do TCU.
9.2.2.	Ato com anexo do tipo 'Sentença judicial' (AO n.º 99.00.04048-1) .
a.	Justificativa do Gestor de Pessoal: Não há. Verificação efetuada no âmbito do TCU.
b.	Análise do Controle Interno:  Não há. Verificação efetuada no âmbito do TCU.
c.	Análise da unidade técnica (Sefip/TCU) : Verificou-se que não consta no anexo a Decisão Judicial citada no ato. Assim, a falta desta informação impossibilita a apreciação do ato.
9.2.3.	Houve o registro de pelo menos uma rubrica com 'Denominação para análise pelo TCU = Decisão judicial (10288 - DECISAO JUDICIAL N TRAN JUG AT (Decisão judicial - Outros) ) .
a.	Justificativa do Gestor de Pessoal: Não há. Verificação efetuada no âmbito do TCU.
b.	Análise do Controle Interno:  Não há. Verificação efetuada no âmbito do TCU.
c.	Análise da unidade técnica (Sefip/TCU) : De acordo com a ficha financeira do e-Pessoal, que demonstra as rubricas utilizadas para o cálculo da média da remuneração, o percentual de 3,17% (URV) faz parte da base de cálculo dos proventos do ex-servidor, o que é ilegal, de acordo com a jurisprudência desta Corte de Contas.
9.2.4.	Ato e-Pessoal em substituição a ato Sisac devolvido de acordo com comunicado da presidência do TCU.
a.	Justificativa do Gestor de Pessoal: Não há. Verificação efetuada no âmbito do TCU.
b.	Análise do Controle Interno:  Não há. Verificação efetuada no âmbito do TCU.
9.3.	O detalhamento da inconsistência acima elencada encontra-se no anexo II dessa instrução. 
9.4.	Encaminhamento do ato: 
9.4.1.	Considerar prejudicado, por inépcia, o exame de mérito do ato de Aposentadoria de SHIRLEY TOASSA GOMES integrante do presente processo, com fundamento no art. 260, § 6º, do Regimento Interno do Tribunal de Contas da União (TCU) .
9.4.2.	Com fulcro no art. 262, caput, do Regimento Interno deste Tribunal, determinar ao órgão/entidade Universidade Federal do Paraná que: 
a.	emita novo ato, livre da irregularidade ora apontada, em substituição  ao ato de Aposentadoria de SHIRLEY TOASSA GOMES, submetendo-o à nova apreciação por este Tribunal, na forma do artigo 260, caput, também do Regimento.
CONCLUSÃO
10.	A abrangência e a profundidade das verificações levadas a efeito fundamentam convicção de que o ato 14709/2019 pode ser apreciado pela inépcia, em função das inconsistências nas informações prestadas que impossibilitam a análise, nos termos do art. 260, § 6º, do Regimento Interno do TCU. 
PROPOSTA DE ENCAMINHAMENTO
11.	Ante o exposto, com fundamento no art. 71, inciso III, da Constituição Federal, no art. 1º, inciso V, e art. 39, incisos I e II, da Lei 8.443/1992, no art. 260 do Regimento Interno do Tribunal de Contas da União, propõe-se: 
11.1.	Considerar prejudicado, por inépcia, o exame de mérito do ato de Aposentadoria de SHIRLEY TOASSA GOMES integrante do presente processo, com fundamento no art. 260, § 6º, do Regimento Interno do Tribunal de Contas da União (TCU) .
11.2.	Com fulcro no art. 262, caput, do Regimento Interno deste Tribunal, determinar ao órgão/entidade Universidade Federal do Paraná que: 
11.2.1.	emita novo ato, livre da irregularidade ora apontada, em substituição  ao ato de Aposentadoria de SHIRLEY TOASSA GOMES, submetendo-o à nova apreciação por este Tribunal, na forma do artigo 260, caput, também do Regimento."
3.	O Ministério Público junto ao TCU (MP/TCU) , em parecer exarado pela Procuradora-Geral, Dra. Cristina Machado da Costa e Silva (peça 8) , divergiu da Sefip e manifestou-se pela legalidade e pelo registro do ato, verbis:
	"Versam os autos sobre o ato inicial de aposentadoria voluntária por idade de Shirley Toassa Gomes, no cargo de auxiliar de enfermagem da Universidade Federal do Paraná - UFPR.
	2.	Por intermédio dos pareceres uniformes acostados às peças n.ºs 4 e 5, a Secretaria de Fiscalização de Pessoal - Sefip - entende ser irregular a inclusão do percentual de 3,17% nos proventos da aposentadoria de peça n.º 2, o qual deveria ter sido absorvido por melhorias posteriores aplicadas à estrutura remuneratória da interessada. Entretanto, por não haver sido anexado o teor da sentença judicial no ato, a unidade técnica propõe que a apreciação seja considerada prejudicada, por inépcia, determinando-se ao órgão de pessoal o envio de novo ato retificador.
	3.	Quanto à proposição de encaminhamento oferecida pela Sefip, com as mais respeitosas escusas, entendemos descabido que o formulário de peça n.º 2 tenha a sua apreciação prejudicada, por inépcia. Tal medida é procedente, em nossa compreensão, se a falta de um documento ou informação impedir o juízo de mérito a cargo da Corte de Contas.
	4.	Não é o caso, nos presentes autos, até porque a unidade técnica já tinha conhecimento inclusive que a parcela inserida na média da ex-servidora era o correspondente aos 3,17%, matéria essa analisada pela própria Sefip e pelo Tribunal inúmeras vezes. Ademais, na instrução de peça n.º 4, a Sefip inclusive posiciona-se pela ilegalidade do pagamento da referida parcela judicial.
	5.	Por isso, deixamos de acompanhar o parecer a cargo da unidade técnica.
	6.	Passando a analisar o mérito da concessão de peça n.º 2, ressaltamos que a inativa Shirley Toassa Gomes se aposentou voluntariamente por idade a partir de 13/12/2007, tendo os proventos calculados na forma do artigo 1.º da Lei n.º 10.887/2004, segundo o qual:
'Art. 1º No cálculo dos proventos de aposentadoria dos servidores titulares de cargo efetivo de qualquer dos Poderes da União, dos Estados, do Distrito Federal e dos Municípios, incluídas suas autarquias e fundações, previsto no § 3º do art. 40 da Constituição Federa l e no art. 2º da Emenda Constitucional nº 41, de 19 de dezembro de 2003, será considerada a média aritmética simples das maiores remunerações, utilizadas como base para as contribuições do servidor aos regimes de previdência a que esteve vinculado, correspondentes a 80% (oitenta por cento) de todo o período contributivo desde a competência julho de 1994 ou desde a do início da contribuição, se posterior àquela competência'.
	7.	Por sua vez, o § 1.º do artigo 4.º da mesma lei enumera as parcelas a serem excluídas da base de contribuição do servidor, num rol que atinge, atualmente, 27 gratificações, auxílios, diárias, cargos em comissão e indenizações que, na sua maioria, têm a natureza precária, por serem pagas em decorrência do local de trabalho, de algum fato funcional eventual ou por não serem passíveis de se carrear para os proventos de aposentadoria.
	8.	O § 2.º do mesmo artigo 4.º autoriza, ainda, a inclusão de determinadas parcelas no cálculo da contribuição previdenciária, por ato de vontade do servidor ativo, tornando possível a inserção desses valores no cálculo da média das remunerações definida no já citado artigo 1.º da Lei n.º 10.887/2004.
	9.	A Sefip aponta irregularidade no ato de peça n.º 2, ante a inclusão de uma parcela judicial no cálculo da média das remunerações da ex-servidora Shirley Toassa Gomes, concernente ao percentual de 3,17%. Entretanto, à luz da Lei n.º 10.887/2004, não vislumbramos fundamento para que a administração pública possa excluir tal vantagem da média calculada para a inativa sem lhe causar prejuízo, uma vez que a referida parcela, inserida na remuneração da então servidora ativa no mês de julho/2003, no valor de R$ 25,55, foi automaticamente inserida na base de contribuição previdenciária da interessada, na importância de R$ 2,81, correspondente a 11% sobre a referida parcela (contracheque de fl. 4 da peça n.º 7) .
	10.	Ao percorrermos as fichas financeiras da interessada até o mês de sua aposentadoria, ocorrida em 13/12/2007, a rubrica judicial impugnada pela unidade técnica sempre integrou a base de cálculo da contribuição previdenciária da ex-servidora. Na folha de dezembro/2007, último mês de pagamento como servidora ativa, a rubrica Siape "98002 Cont. Plano Seguridade Social" teve o valor de R$ 151,12, o que corresponde a 11% sobre a base de cálculo de R$ 1.373,81, que inclui as seguintes rubricas: vencimento básico (R$ 1.193,22) + anuênios (R$ 23,86) + adicional por serviço extraordinário (R$ 58,32) + parcela judicial de 3,17% (R$ 38,58) + VPI Lei 10.698/03 (R$ 59,87) - fl. 5 da peça n.º 7. Após a aposentadoria, a interessada passou a receber parcela única, denominada "Proventos EC Nº 41/2003", totalmente desvinculada da remuneração da ativa (contracheque de fl. 6 da peça n.º 7) .
	11.	Até o advento da Emenda Constitucional n.º 20/1998, a previdência dos servidores públicos não continha, em sua essência, o caráter contributivo como fator primordial à preservação do equilíbrio do sistema. A aposentadoria concedida ao servidor público estatutário, com paridade com os servidores da ativa, era um dos direitos que constavam do pacote de direitos e de obrigações a que estava sujeito o servidor vinculado à administração pública.
	12.	A redação do caput do artigo 40 da Constituição passou por profunda reformulação a contar do advento da referida Emenda 20/1998 e passou a ser grafado da seguinte forma:
"Art. 40 - Aos servidores titulares de cargos efetivos da União, dos Estados, do Distrito Federal e dos Municípios, incluídas suas autarquias e fundações, é assegurado regime de previdência de caráter contributivo, observados critérios que preservem o equilíbrio financeiro e atuarial e o disposto neste artigo".
	13.	Posteriormente, a Emenda n.º 41/2003 trouxe modificações mais abrangentes ao sistema previdenciário dos servidores públicos. Inicialmente, explicitou a importância do caráter solidário da previdência do servidor, ante a modificação da redação do caput do artigo 40 da Carta Política de 1.988.
	14.	No entanto, uma das mudanças mais profundas foi a extinção do regime de paridade dos proventos de aposentadorias e pensões com a remuneração dos servidores da ativa. Com o novo regime introduzido a partir da Emenda n.º 41/2003, os proventos de aposentadoria deixaram de corresponder à última remuneração do servidor na ativa e passaram a ser calculados com base no histórico de remunerações do servidor no cargo efetivo em que se der a aposentadoria, com a fórmula de cálculo e de atualização prevista na Lei n.º 10.887/2004. Por fim, ao benefício calculado por ocasião da aposentadoria, garantiu-se o reajustamento para preservar-lhe, em caráter permanente, o valor real, também na forma da Lei n.º 10.887/2004. As inovações em comento foram dispostas no caput do artigo 40 da Constituição, com a nova redação dada pela Emenda n.º 41/2003, além dos §§ 3.º, 8.º e 17.
	15.	Entretanto, como a Emenda Constitucional n.º 41/2003 introduziu a perda de paridade como a regra geral do sistema de previdência pública, garantiu-se a paridade como norma excepcional, às hipóteses previstas no artigo 6.º da mesma Emenda, bem como no artigo 3.º da Emenda n.º 47/2005 e na Emenda Constitucional n.º 70/2012.
	16.	Deixamos aqui de tratar das inovações constitucionais inauguradas pela Emenda Constitucional n.º 103/2019, uma vez que a aposentadoria da ex-servidora Shirley Toassa Gomes está regida pela Emenda Constitucional n.º 41/2003. Entretanto, as considerações que faremos sobre as remunerações de contribuição podem ser aplicadas às regras de aposentadoria atualmente em vigor.
	17.	Portanto, a partir da EC n.º 41/2003, o mesmo sistema previdenciário dos servidores públicos contempla duas espécies de benefícios, com características distintas: os que conservam a paridade com os servidores da ativa e aqueles calculados a partir da média das remunerações de contribuição.
	18.	Aos servidores que gozam da garantia da paridade, entendemos que é perfeitamente cabível a supressão posterior de parcela indevidamente inserida no benefício de aposentadoria ou de pensão, seja essa vantagem incluída no momento da concessão do benefício, seja ela paga em momento posterior à inativação do interessado. Isso porque os proventos com paridade continuam guardando o mesmo liame com a remuneração do servidor ativo.
	19.	Como exemplo hipotético, no caso concreto ora em análise, se a aposentadoria de peça n.º 2 gozasse da garantia de paridade com os servidores ativos, seria regular a determinação exarada pela Corte de Contas para a exclusão imediata da parcela judicial de 3,17% nos proventos da inativa pois, se ativa ela estivesse, o pagamento da referida vantagem também seria indevido. Nessa situação, o ato em análise estaria eivado de mácula e o órgão de recursos humanos deveria suprimir a rubrica impugnada e emitir novo ato para apreciação pelo Tribunal.
	20.	Entretanto, no regime de proventos sem paridade, a morte ou aposentadoria rompe o liame que o servidor tinha com os servidores da atividade, no que concerne à estrutura remuneratória. Em relação a outros aspectos, o vínculo se mantém como, por exemplo, a impossibilidade de acumulação de proventos e vencimentos, com exceção das hipóteses previstas no artigo 37, inciso XVI, da Carta Política de 1.988.
	21.	Os proventos do servidor que não está amparado pelo manto da paridade têm por base o histórico das remunerações de contribuição do interessado ao regime de previdência, conforme dispõe expressamente o § 3.º do artigo 40, com a redação atribuída pela EC n.º 41/2003, e não somente a última remuneração da atividade. Portanto, as contribuições previdenciárias vertidas a cada mês repercutem automaticamente no valor final do benefício que será concedido no futuro, quando o servidor perfizer as condições para se aposentar por uma ou mais regras de aposentadoria em vigor.
	22.	Dado esse panorama, compreendemos que a verificação da regularidade dos proventos calculados com base na média das remunerações deve tomar por base as disposições constantes da Lei n.º 10.887/2004. Ou seja, se determinada vantagem compôs a base de cálculo da contribuição previdenciária, se ela não consta do rol de exclusões previsto no artigo 4.º, § 1.º, do mesmo diploma legal e se não há irregularidade na construção da média aritmética das remunerações de contribuição, a qual deve observar o disposto no artigo 1.º, também da Lei n.º 10.887/2004, concluímos que seria indevida a determinação para expurgo da vantagem, a posteriori.
	23.	Isso porque, a partir do momento em que a administração promoveu a cobrança de contribuição previdenciária do servidor sobre determinada rubrica, este valor está indelevelmente vinculado ao histórico de remunerações de contribuição do interessado. Não olvidemos que o sistema previdenciário dos servidores, a partir da Emenda 20/1998, tem o caráter contributivo como marca indispensável para a regularidade do benefício. Para que haja uma correção, a menor, na base de remunerações de contribuição do servidor, surge também para o interessado o direito a reaver as contribuições previdenciárias incidentes sobre a parcela que se pretende deduzir.
	24.	Repisamos que, no regime de paridade, essa lógica não é a mesma, vez que os proventos da inatividade estão inerentemente ligados à remuneração dos servidores da ativa e, consequentemente, a melhoria concedida aos integrantes da atividade reflete-se nos proventos dos servidores inativos. O mesmo raciocínio se aplica a eventuais pagamentos indevidos.
	25.	Outro aspecto importante é que, se a prescrição prevista no artigo 54 da Lei n.º 9.784/1999 não é aplicável aos atos sujeitos a registro, por força da Súmula Vinculante STF n.º 3, o mesmo não se pode dizer em relação a mudanças na base histórica de remunerações de contribuição do servidor. Essa base, em nosso entender, está protegida pela prescrição legal de cinco anos, cujo marco inicial, em relação a atos de efeitos patrimoniais contínuos, contar-se-á da percepção do primeiro pagamento, conforme dispõe o § 1.º do mesmo artigo 54, já citado. Isso porque o ato de inclusão de determinada parcela na base contributiva do servidor é ato administrativo ocorrido enquanto o servidor estava ativo e que gera efeitos no mês em que se operou a dedução na remuneração do interessado.
	26.	Ao apreciar ato de aposentadoria que não contém a cláusula de paridade, a Corte de Contas está amparada pelo que dispõe a Súmula Vinculante n.º 3 do STF, no entanto, em nossa compreensão, eventual determinação de modificação da base de remunerações de contribuição, se cabível, deverá observar o prazo prescricional instituído pelo artigo 54 da Lei n.º 9.784/1999. Em relação aos atos que dispõem de paridade, a determinação corretiva não encontra tal limitação, uma vez que os proventos pagos na inatividade continuam vinculados ao controle de legalidade previstos para os servidores da ativa.
	27.	Portanto, no presente caso, entendemos que a inclusão da parcela judicial de 3,17% no histórico de remunerações de contribuição da inativa Shirley Toassa Gomes, ocorrida desde julho/2003, encontra-se de acordo com as disposições constantes da Lei n.º 10.887/2004 e, portanto, não há que se falar em irregularidade no benefício em questão.
	28.	É claro que não se está a descartar a possibilidade de revisão e correção de benefícios calculados pela média das remunerações quando houver erro nas informações relativas aos valores de contribuição. Mas, repisamos, no regime da não paridade, se uma rubrica compôs a base contributiva do servidor, ela deve ser considerada no cálculo dos proventos de aposentadoria, por força das disposições constitucionais inauguradas a partir da Emenda n.º 41/2003 e da Lei n.º 10.887/2004, observada ainda a prescrição constante do artigo 54 da Lei n.º 9.784/1999.
	29.	Portanto, entendemos que o ato de aposentadoria de peça n.º 2 está correto.
	30.	Por todo o exposto, com as vênias de estilo por divergir do encaminhamento oferecido pela Sefip às peças n.ºs 4 e 5, esta representante do Ministério Público de Contas propõe a legalidade e registro da concessão de aposentadoria de peça n.º 2, relativa à inativa Shirley Toassa Gomes (CPF n.º XXX.720.409-XX) ." (Grifos conforme original) 
4.	É o relatório.

não há

Procuradora-Geral Cristina Machado da Costa e Silva.

APOSENTADORIA. UNIVERSIDADE FEDERAL DO PARANÁ. RUBRICA NÃO CONSTANTE DO ROL DE VANTAGENS QUE DEVEM SER EXCLUÍDAS DA BASE DE CONTRIBUIÇÃO. CÔMPUTO NO CÁLCULO DOS PROVENTOS. ACOLHIMENTO DO PARECER DO MINISTÉRIO PÚBLICO. ARQUIVAMENTO.

APOSENTADORIA (APOS)

Secretaria de Fiscalização de Integridade de Atos e Pagamentos de Pessoal e de Benefícios Sociais (Sefip).

Relato o presente processo em razão de sorteio realizado na forma do art. 13 da Resolução-TCU 175/2005.
2.	Conforme assentado no relatório precedente, trata-se de ato de concessão de aposentadoria voluntária, por tempo de serviço, à Sra. Shirley Toassa Gomes, no cargo de auxiliar de enfermagem, exarado pela Universidade Federal do Paraná (UFPR) e submetido à apreciação do Tribunal de Contas da União para fins de registro.
3.	Marcos relevantes:
	Ato de aposentadoria
	13/12/2007

	Remessa ao TCU
	3/6/2019

	Ingresso no órgão em que se deu a aposentadoria
	12/3/1996

4.	A Sefip propôs considerar prejudicado, por inépcia, o exame de mérito do ato em questão, por ausente decisão judicial sobre o percentual de 3,17% (URV) , que faz parte da base de cálculo dos proventos da ex-servidora, ao passo que o MP/TCU propugnou pela legalidade e registro do ato. 
5.	Razão assiste ao Parquet. Vejamos.
6.	A divergência instaurada entre unidade técnica e Ministério Público de Contas deve-se à rubrica 10288 - Decisão Judicial N Tran Jug AT (3,17%) . 
7.	A Sefip invocou a ausência da cópia da decisão judicial referente à aludida rubrica para propor considerar prejudicada a apreciação por inépcia. 
8.	A seu turno, o MP/TCU manifestou-se pela legalidade do ato por entender descabida eventual exclusão daquela rubrica, considerando que ela integrou a base de cálculo das contribuições previdenciárias recolhidas pela ex-servidora.
9.	Pois bem, conforme consta dos autos, os proventos advindos com o ato de aposentadoria em questão são calculados pela média aritmética simples das maiores remunerações, utilizadas como base para as contribuições do servidor aos regimes de previdência a que esteve vinculado, correspondentes a 80% (oitenta por cento) de todo o período contributivo (artigo 1º da Lei 10.887/2004) .
10.	Ressalto que a rubrica em tela, consoante destacado pela Senhora Procuradora-Geral, fora inserida na remuneração da ex-servidora em julho/2003 e, até sua aposentadoria, em dezembro/2007, sempre integrou a base de cálculo das contribuições previdenciárias.
11.	Considerando justamente que houve contribuição previdenciária incidente sobre a aludida rubrica, entendeu a representante do MP/TCU, corretamente, que seria indevido excluí-la dos proventos da aposentada.
12.	Ora, a própria Lei 10.887/2004, que rege o presente ato, prevê quais rubricas devem ser excluídas da base de contribuição e, dentre as que hão de ser excluídas não consta a rubrica ora em apreço (§ 1º do art. 4º da Lei 10.887/2004) .
13.	Deste modo, considerando que a rubrica integrou a base de contribuição da ex-servidora e que não consta do rol de vantagens excluídas pelo § 1º do art. 4º da Lei 10.887/2004, entendo correto o posicionamento externado pelo Ministério Público de Contas no sentido de considerar legal o ato de aposentadoria e conceder-lhe registro.
14.	Ante o exposto, acolho o parecer do Ministério Público junto ao TCU, cujos fundamentos integram as presentes razões de decidir, e VOTO no sentido de que seja adotado o Acórdão que ora submeto a este Colegiado.
TCU, Sala das Sessões, em 24 de agosto de 2021.
RAIMUNDO CARREIRO 
Relator